【裁判字號】    97,交易,436
【裁判日期】    971231
【裁判案由】    業務過失傷害
【裁判全文】
臺灣臺中地方法院刑事判決             97年度交易字第436號
公  訴  人  臺灣臺中地方法院檢察署檢察官
被      告  甲○○
上列被告因業務過失傷害案件，經檢察官提起公訴（96年度偵字
第23561號、第28152號），本院判決如下：
    主    文
甲○○犯業務過失傷害致人重傷罪，處有期徒刑拾月，減為有期
徒刑伍月，如易科罰金，以新台幣壹仟元折算壹日。
    犯罪事實及理由
一、甲○○為計程車司機，平日以駕駛營業小客車載送乘客為業
    ，係從事業務之人，民國96年4月20日上午，甲○○駕駛車
    牌號碼717-NK號之營業小客車，沿臺中市○○街由中正路往
    光復路方向行駛，嗣於同日6時30分許，行近臺中市○○街
    與成功路之交岔路口時，原應注意汽車行進中，駕駛人應注
    意車前狀況，隨時採取必要之安全措施，即注意前方交岔路
    口車輛之動態，而依當時天候為晴、晨、路面乾燥無缺陷、
    無障礙物、視距良好，並無其他不能注意之情事情形，竟疏
    於注意，適有乙○○騎乘車牌號碼L3Y-891號之重型機車，
    沿臺中市○○路由中華路往興中街方向直行，欲通過上開交
    叉路口時，亦原應注意車前狀況及隨時採取必要之安全措施
    ，即注意前方交岔路口車輛之動態，亦疏未注意及此，致甲
    ○○及乙○○均煞避不及，上開營業小客車之左前車身與乙
    ○○所騎乘之機車車頭右側在上開交叉路口發生碰撞，乙○
    ○因而人車倒地，並因此受有腦出血合併右側肢體癱瘓及失
    語症等重大難治之重傷害。
二、證據能力：按被告以外之人於審判外之陳述，雖不符刑事訴
    訟法第159條之1至第159條之4之規定，然經當事人於審判程
    序同意作為證據，法院審酌該言詞陳述作成時之情況，認為
    適當者，亦得為證據；當事人、代理人或辯護人於法院調查
    證據時，知有刑事訴訟法第159條第1項不得為證據之情形，
    而未於言詞辯論終結前聲明異議者，視為有前項之同意，刑
    事訴訟法第159條之5定有明文。經查本案檢察官及被告甲○
    ○，於本院審理中均不爭執本判決所引用之下列各項證據之
    證據能力，復未於言詞辯論終結前聲明異議，而本院審酌上
    開陳述作成時之情況，並無違法取證之瑕疵，認以之作為證
    據為適當，揆諸上開規定，應認下列各項證據均有證據能力
    ，此先予敘明。
三、前揭犯罪事實，業據被告坦承不諱，次查：
（一）本案被告甲○○與被害人乙○○於上揭時、地發生車禍等
      情，業據證人即告訴人乙○○檢察官偵訊中證述在卷，並
      有道路交通事故調查報告表（一）（二）、道路交通事故
      現場圖、現場相片14張在卷可稽。
（二）按汽車行駛時應注意車前狀況，並隨時採取必要之安全措
      施，作隨時停車之準備，道路交通安全規則第 94條第3項
      定有明文，被告係考領有職業小型車駕駛執照之人，自應
      知悉並注意上述規定。查本件肇事時，天候為晴、晨、路
      面乾燥無缺陷、無障礙物、視距良好等情，此有前揭交通
      事故調查報告表在卷可稽，又被告於本院亦供稱：伊發現
      被害人時已經進入路口，快要到路口中心處，且和被害人
      僅有1到3步之距離等語（本院卷第45頁），則以被告當日
      行駛之大誠街為雙向4線快車道、2線慢車道，苟被告確實
      注意車前狀況，即注意前方及交岔路口車輛之動態，應能
      及時發現被害人乙○○騎乘機車之行進動態，進而採取必
      要之安全措施，要無殆於距離被害人乙○○1至3步時始發
      覺危險之可能，是被告因未盡其前開注意義務肇事，自應
      負業務上之過失責任。
（三）按刑法第10條第4項規定：「稱重傷者，謂下列傷害：一
      、毀敗或嚴重減損一目或二目之視能。二、毀敗或嚴重減
      損一耳或二耳之聽能。三、毀敗或嚴重減損語能、味能或
      嗅能。四、毀敗或嚴重減損一肢以上之機能。五、毀敗或
      嚴重減損生殖之機能。六、其他於身體或健康，有重大不
      治或難治之傷害。」，查被害人乙○○因本件車禍而受有
      失語症及腦出血合併右側肢體癱瘓等之傷害，其中語言功
      能方面：說、讀、寫均有損傷，構成溝通能力顯著損害；
      肢體功能：右側肢無力，行動須輪椅輔助，日常生活需人
      幫助，且治療恢復可能不大，此有行政院衛生署豐原醫院
      診斷證明書、行政院衛生署豐原醫院97年11月21日豐醫歷
      字第0970010256號函在卷可稽，是被害人乙○○所受之語
      言功能及肢體功能傷害，顯然屬對身體或健康，有重大難
      治之傷害，應屬重傷害無訛，被告未盡其前開注意義務肇
      事致被害人受重傷，兩者間顯有相當因果關係。
（四）本案固無證據證明被告有違反號誌及超速之過失，惟亦無
      證據證明被害人乙○○有何違反號誌及超速之情形，自亦
      不能逕以排除本案係於「號誌交替時刻前後」所發生，尚
      難認被告及被害人乙○○對本件肇事有何違反號誌及超速
      之過失情形。另被害人乙○○沿成功路逾越成功路停止線
      進入交叉路口後，迨至發生撞擊點即近交岔路口中心處之
      距離，已達16．3公尺 (7．2+2．9+3．1+3．1)，此有前
      揭事故現場圖可稽，苟被害人乙○○在機車行進中如能注
      意車前狀況，並隨時採取必要之安全措施注意，亦當能避
      免本件事故之發生，故被害人乙○○亦有疏未注意車前狀
      況採取必要之安全措施之過失。又汽車駕駛人對於防止危
      險發生之相關交通法令之規定，業已遵守，並盡相當之注
      意義務，以防止危險發生，始可信賴他人亦能遵守交通規
      則並盡同等注意義務，若因此而發生交通事故，方得以信
      賴原則為由免除過失責任（最高法院著有84年臺上字第
      5360 號判例參照），本案被告既係於汽車行駛中因未注
      意前方及交岔路口車輛之動態採取必要之安全措施肇事致
      被害人受有重傷害，被告顯然並未盡相當之注意義務以防
      止危險之發生，縱被害人乙○○亦有過失，然此係被告得
      否依民法第217條主張被害人是否與有過失之問題，並不
      能因此解免被告因業務上之過失傷害人致重傷之責任。至
      被告另聲請傳喚證人乙○○，憑以證明乙○○於案發時車
      速是否過快且未戴好安全帽，惟證人乙○○就其車速一節
      業於檢察官偵訊中證述明確，又乙○○確有繫戴安全帽，
      亦有前揭道路交通事故調查報告表可稽，被告聲請傳喚上
      開證人，自無必要。
（五）綜上所述，本件事證明確，被告犯行堪已認定，應依法予
      以論科。
四、被告為計程車司機，平日以駕駛營業小客車載送乘客為業，
    為從事駕駛業務之人，其於執行業務中因過失致被害人重傷
    ，核其所為，係犯刑法第284條第2項後段之業務過失致重傷
    罪，公訴人於起訴書認被告係犯同條項前段之業務過失傷害
    罪，尚有未洽，惟其基本社會事實同一，應予變更起訴法條
    。被告於肇事後犯罪未發覺前，向到場處理事故之員警陳明
    自己係肇事者及陳述肇事經過，有臺中市○○○道路交通事
    故肇事人自首情形紀錄表1份在卷可考，核為對於未發覺之
    罪自首而接受裁判，爰依刑法第62條前段之規定減輕其刑。
    爰審酌被告為從事業務之人，負有較一般人更高之注意義務
    ，卻疏未注意採取必要之安全措施，致與被害人所騎乘之機
    車發生車禍而肇事，並造成被害人嚴重傷害，其精神、心理
    上亦因而受創非輕，被害人乙○○雖亦與有過失，以及告訴
    人所請求賠償金額高達3224萬4278元，然被告迄今除強制責
    任險之部分外，未為任何賠償等一切情狀，量處如主文所示
    之刑，又被告犯罪之時間係96年4月24日以前，併依中華民
    國96年罪犯減刑條例第2條第1項第3款、第9條減其宣告刑二
    分之一，並諭知易科罰金之折算標準。
據上論斷，應依刑事訴訟法第299條第1項前段、第300條，刑法
第284條第2項後段、第62條前段，刑法施行法第1條之1，中華民
國96年罪犯減刑條例第2條第1項第3款、第9條，判決如主文。
中    華    民    國    97    年    12    月  31      日
                      交通法庭  法  官  郭書豪
以上正本證明與原本無異。
如不服本判決應於收受判決後10日內向本院提出上訴書狀，並應
敘述具體理由；其未敘述上訴理由者，應於上訴期間屆滿後20日
內向本院補提理由書（均須按他造當事人之人數附繕本）「切勿
逕送上級法院」。
                                書記官  陳美虹
中    華    民    國    97    年    12    月    31    日
附錄論罪科刑法條
中華民國刑法第284條
（過失傷害罪）
因過失傷害人者，處 6 月以下有期徒刑、拘役或 5 百元以下罰
金，致重傷者，處1年以下有期徒刑、拘役或5百元以下罰金。
從事業務之人，因業務上之過失傷害人者，處 1 年以下有期徒刑
、拘役或1 千元以下罰金，致重傷者，處 3 年以下有期徒刑、
拘役或2千元以下罰金。


司法院資訊處製作；財團法人民間司法改革基金會備份。
